【裁判字號】    97,親,4
【裁判日期】    970221
【裁判案由】    確認非婚生子女
【裁判全文】
臺灣新竹地方法院民事判決                 97年度親字第4號
原      告  丙○○
兼上一人法
定代理人    甲○○
被      告  乙○○
上列當事人間確認非婚生子女事件，本院於民國97年2 月14日
言詞辯論終結，判決如下：
    主  文
確認原告丙○○非原告甲○○與被告乙○○之婚生子女。
訴訟費用由原告甲○○負擔。
    事實及理由
一、原告起訴主張：原告丙○○之母即原告甲○○與被告乙○○
    於民國91年10月26日結婚，嗣並與被告於96年5 月24日離婚
    ，而因原告丙○○於96年11月22日出生，原告丙○○受胎期
    間在婚姻係存續期間，故推定原告丙○○為被告之婚生子女
    。惟事實上原告丙○○並非自被告受胎，佐以台灣大學醫學
    院附設醫院針對原告丙○○與訴外人潘思權進行血緣鑑定，
    該鑑定之結果亦認定訴外人潘思權為原告丙○○之生父機率
    為99.999839%  ，足證原告丙○○與被告間並無血緣關係，
    但因受民法第1063條規定，被告為法律上推定之生父，並於
    戶籍登記原告丙○○為被告與原告甲○○所生育之婚生子女
    ，致原告丙○○在私法上之地位因此有受侵害之危險，原告
    自得對被告提起本件否認子女之訴，以除去私法上身分地位
    不安之狀態，並聲明求為判決如主文所示。
二、被告則陳稱原告丙○○確非其與原告甲○○所生育之子女等
    語。
三、得心證之理由：
  (一)按從子女出生日回溯第181日起至第302日止為受胎期間。
      妻之受胎，係在婚姻關係存續中者，推定其所生子女為婚
      生子女；惟此推定如夫妻之一方或子女能證明子女非為婚
      生子女者，得於夫妻之一方自知悉該子女非為婚生子女，
      或子女自知悉其非為婚生子女之時起二年內提起否認之訴
      ，民法第1062條第1項、第1063條分別定有明文。
  (二)經查，原告丙○○非為原告甲○○自被告受胎所生之子女
      乙節，業經原告提出台灣大學醫學院之血緣鑑定報告書、
      診斷證明書各一件附卷可稽，而該診斷證明書既明確記載
      ：潘思權與丙○○於96年12月25日接受DNA 血緣關係鑑定
      ，結果顯示潘思權為丙○○之父親機率為99.999839%  乙
      節，核與原告所陳情節相符，復為被告所不否認，故原告
      上開主張，自堪信為真實。從而，原告提起本件否認子女
      訴訟，核無不合，自應准許。
四、關於訴訟費用負擔方面：按敗訴人之行為，按當時之訴訟程
    度為伸張或防衛權利所必要者，因該行為所生之費用，法院
    得酌量情形命勝訴之當事人負擔其一部，民事訴訟法第81條
    第2 款著有明文。又本件否認子女之訴，原告起訴雖於法有
    據，然本件親子關係既係因婚生推定所造成，則被告之應訴
    實受法律規定而不得不為者，故其所為抗辯自屬為伸張或防
    衛權利所必要，是以本院認為本件訴訟費用應由原告甲○○
    負擔較為公允。
五、訴訟費用之依據：民事訴訟法第81條，判決如主文。
中    華    民    國    97    年     2    月    21    日
                  家事法庭法  官  王佳惠
以上正本係照原本作成。
如對本判決上訴，須於判決送達後20日之不變期間內，向本院提
出上訴狀
                          書記官  蔡玉嬌
中    華    民    國    97    年     2    月    21    日


司法院資訊處製作；財團法人民間司法改革基金會備份。
